臺灣高等法院臺中分院民事判決
110年度金簡易字第5號
原      告  楊玉燕  

被      告  張子澔  
              （現於法務部○○○○○○○○○○○執行中）
            周麟    
              （現於法務部○○○○○○○執行中）
            許嘉豪  
            羅家訓  
上列當事人間請求損害賠償事件，原告提起刑事附帶民事訴訟，
經本院刑事庭裁定移送前來（109年度附民字第326號），本院於
民國110年4月28日言詞辯論終結，判決如下：
    主  文
被告應連帶給付原告新臺幣貳拾萬元。
    事實及理由
一、程序部分： 
㈠、關於財產權之訴訟，其標的之金額或價額在新臺幣（下同）5
    0萬元以下者，適用民事訴訟法第二編第三章所定之簡易程
    序，民事訴訟法第427條第1項定有明文。又依民國110年1月
    22日修正施行之民事訴訟法第427條第2項第11款之立法說明
    記載，原告倘係於高等法院或分院之第二審刑事訴訟程序提
    起本款之附帶民事訴訟，經法院依刑事訴訟法第504條第1項
    規定裁定移送該法院民事庭，民事庭應適用簡易程序之第二
    審程序為初審裁判。同旨，於第二審刑事訴訟程序提起民事
    訴訟法第427條其他簡易事件之附帶民事訴訟，經法院依刑
    事訴訟法第504條第1項規定裁定移送該法院民事庭，民事庭
    亦應適用簡易程序之第二審程序為初審裁判。另修正之民事
    訴訟法簡易訴訟程序，依民事訴訟法施行法第12條第10項公
    告施行後，於修正前已繫屬之事件，未經終局裁判者，其法
    院管轄權及審理程序適用修正後之規定，亦為110年1月20日
    修正施行之民事訴訟法施行法第4條之1第1款所明定。原告
    於109年12月31日第二審刑事訴訟程序提起附帶民事訴訟，
    其標的金額在50萬元以下，經本院刑事庭於110年2月24日，
    依刑事訴訟法第504條第1項規定裁定移送本院民事庭，因未
    經終局判決，依上開說明，本院自應適用簡易程序之第二審
    程序為初審裁判，先此敘明。
㈡、被告張子澔、周麟經合法通知，未於言詞辯論期日到場，核
    無民事訴訟法第386條所列各款情形，爰依原告之聲請，由
    其一造辯論而為判決。
二、原告主張：
    被告許嘉豪、羅家訓自民國108年10月間某日起，加入由張
    子澔、周麟、訴外人甲○○、姓名年籍不詳綽號「乙○」之成
    年男子所屬詐欺集團（下稱甲○○等人所屬詐騙集團）擔任「
    車手頭」之工作。嗣張子澔、許嘉豪、羅家訓、周麟與甲○○
    等人所屬詐騙集團成員基於共同詐欺取財之不法侵權行為合
    意，先由甲○○等人所屬詐騙集團成員於108年11月13日上午1
    0時許，撥打電話予原告，佯稱係其丈夫所認識綽號「米高
    堂」之友人，急需借用新臺幣（下同）20萬元週轉，並承諾
    3日後還款，致原告陷於錯誤，而於同日13時14許，匯款20
    萬元至訴外人丙○○設於○○商業銀行○○分行第000-0000000000
    0000號帳戶內，再由張子澔依甲○○等人所屬詐騙集團指示，
    至超商領取裝有丙○○提款卡之包裹，再將丙○○之提款卡轉交
    與周麟，再由周麟將丙○○之提款卡交付許嘉豪，並駕車搭載
    許嘉豪至家樂福○○店、南投縣○○○○郵局、○○○○大樓之○○○○銀
    行提款機分次取款，許嘉豪將取得之款項交付周麟轉後，再
    交予張子澔，張子澔再以不詳方式轉交予甲○○等人所屬詐騙
    集團，致原告受有20萬元之損害。爰依共同侵權行為之法律
    關係，訴請張子澔、周麟、許嘉豪、羅家訓連帶賠償20萬元
    等語。
三、許嘉豪則以：
　　對於本院109年度金上訴字第2498號（下稱2498號案件）刑
    事判決所認定之犯罪事實不爭執，惟即將入監服刑，無法賠
    償，僅能待刑罰執行完畢後賠償等語，資為抗辯。並聲明：
    原告之訴駁回。
四、羅家訓則以：
　　所領取之金額僅2萬9,000元，且不一定全是原告被騙匯入之
    款項等語，資為抗辯。並聲明：原告之訴駁回。
五、張子澔、周麟未於言詞辯論期日到庭，亦未提出書狀作何聲
    明或陳述。
六、原告主張之不法侵權行為事實（援引本院2498號刑事判決書
    ），有本院上開刑事案件中所附之內政部警政署反詐騙諮詢
    專線紀錄表、臺中市政府警察局○○分局○○派出所受理詐騙帳
    戶通報警示簡便格式表及受理刑事案件報案三聯單、提款相
    片、詐欺車手（許家豪）提款一覽表、詐欺車手（羅家訓）
    提款一覽表、詐欺車手（甲○○）提款一覽表、轉帳明細表、
    臺灣○○銀行匯款申請書、LINE對話紀錄【參見警卷第78-97
    頁、臺灣南投地方檢察署（下稱南投地檢署）108年度他字
    第1359號（下稱他字1359號案件）卷第28-59頁】、被告於
    警詢偵查、臺灣南投地方法院（下稱南投地院）109年度金
    訴字第10號（下稱金訴字10號）刑事案件及本院刑事庭2498
    號案件審理時之自白【參見警卷第1-7頁、第13-18頁、第19
    -37頁、第60-67頁、南投地檢109年度偵字第2270號卷第8-1
    2頁、第29-36頁、南投地院金訴字10號案件卷第145-146頁
    、第153-173頁、本院2498號案件卷第210頁、第273-289頁
    ），且為被告所不爭執，而許嘉豪、羅家訓擔任甲○○等人所
    屬詐騙集團之車手，張子澔、周麟負責交付人頭提款卡與車
    手，搭載車手前往提款，並將車手交付之詐騙款轉交甲○○等
    人所屬詐騙集團，被告及甲○○等人所屬詐騙集團詐騙原告之
    行為，亦經南投地院金訴字10號案件、本院2498號案件刑事
    判決認定在案，堪認原告上開主張為真實。
七、按故意或過失，不法侵害他人之權利者，負損害賠償責任；
    又按數人共同不法侵害他人之權利者，連帶負損害賠償責任
    ，民法第184條第1項前段、第185條第1項分別有明文規定。
    所謂共同侵權行為，係指數人共同不法對於同一之損害，與
    以條件或原因之行為。加害人於共同侵害權利之目的範圍內
    ，各自分擔實行行為之一部，而互相利用他人之行為，以達
    其目的者，仍不失為共同侵權行為人，而應對於全部所發生
    之結果，連帶負損害賠償責任（最高法院78年度台上字第24
    79號判決意旨可資參照）。許嘉豪、羅家訓擔任甲○○等人所
    屬詐騙集團之車手，張子澔、周麟負責交付人頭提款卡與車
    手，搭載車手前往提款，並將車手交付之詐騙款轉交甲○○等
    人所屬詐騙集團，甲○○等人所屬詐騙集團，以前開詐欺方法
    ，不法侵害原告財產20萬元，依民法第184條第1項前段、第
    185條共同侵權行為法律關係，請求被告負侵權行為損害賠
    償責任，連帶給付20萬元，為有理由。至許嘉豪、羅家訓在
    甲○○等人所屬詐騙集團擔任車手，負責前往取得詐騙原告之
    財物等工作，許嘉豪、羅家訓與張子澔、周麟及甲○○等人所
    屬詐騙集團其餘成員間，有詐欺取財之意思聯絡及行為分擔
    ，依上開最高法院裁判意旨所示，羅家訓自應與許嘉豪、張
    子澔、周麟及甲○○等人所屬詐騙集團連帶賠償原告所受損害
    ，羅家訓抗辯所領取之金額僅2萬9,000元，且不一定全是原
    告被騙匯入之款項，不應負賠償原告之責云云，洵無可採。
八、從而，原告依共同侵權行為法律關係，請求被告連帶給付20
    萬元，為有理由，應予准許。
九、本件事證已臻明確，兩造其餘攻防方法及所提證據，核與判
    決結果不生影響，爰不予逐一論駁，併此敘明。
十、據上論結，本件原告之訴為有理由，判決如主文。
中　　華　　民　　國　　110 　年　　5 　　月　　19　　日
                  民事第二庭    審判長法　官  楊國精
　　　　　　　　　　　      　　　　　法　官  陳得利
　　　　　　　　　　　      　　　　　法　官  李立傑
正本係照原本作成。
不得上訴。
                                      書記官  周巧屏
中　　華　　民　　國　　110 　年　　5 　　月　　19　　日